【裁判字號】    92,交上易,151
【裁判日期】    920521
【裁判案由】    過失傷害
【裁判全文】
臺灣高等法院刑事判決                          九十二年度交上易字第一五一號
    上  訴  人
    即  被  告  甲○○
右上訴人因過失傷害案件，不服臺灣臺北地方法院九十年度交易字第二一五號，中華
民國九十二年三月十八日第一審判決（起訴案號：臺灣臺北地方法院檢察署八十九年
度偵字第一七九一九號），提起上訴，本院判決如左：
    主  文
上訴駁回。
甲○○緩刑參年。
    事  實
一、甲○○於八十八年十二月七日下午，騎乘ＡＸＫ－一０九號重型機車，沿台北市
    ○○路○段由北向南方向行駛，同日下午六時三十分許，行經台北市○○路○段
    二十四號前國立政治大學附近，本應注意車前狀況，並隨時採取必要之安全措施
    ，且當時並無不能注意之情形，竟疏未注意，致撞及自路旁停放車輛間走出，未
    依規定行走行人穿越道而欲穿越馬路之鄭高植國，受有顏面骨折、頭部外傷、左
    膝外傷性關節血腫之傷害。
二、案經鄭高植國（民國二年十月十九日出生，已於八十八年十二月三十一日另因與
    本案無關之肺水腫併呼吸衰竭死亡）之子乙○○訴由臺灣臺北地方法院檢察署檢
    察官偵查起訴。
    理  由
一、右開事實，除據上訴人即被告甲○○否認有過失，並以係被害人未遵守交通法規
    行走行人穿越道，逕自路旁停放車輛間穿越馬路，伊無法閃避被害人云云置辯外
    ，均據供認在卷，而被害人因本件車禍受有顏面骨折、頭部外傷、左膝外傷性關
    節血腫之傷害，則經證人即萬芳醫院醫師王普光結證屬實，並有萬芳醫院病歷資
    料及診斷證明書一紙足佐。原審依職權囑託台北市政府警察局交通警察大隊派員
    測量指南路二段二十四號前之路面寬度，經測得僅為八點九公尺，而被害人穿越
    道路之地點，距最近之行人穿越道為二十七點八公尺，有該隊北市警交大四字第
    ０九一六八三六四六００號函暨所繪道路交通事故調查報告表為憑。依卷附現場
    照片四張所示，亦見上開路面極為狹窄，且時有車輛停放於路旁。又該地鄰近政
    治大學校區，平日即有眾多學生來往穿越馬路，上訴人駕車行經該路段，對於上
    開各情自不能諉為不知。矧查，上訴人就其發生車禍之地點，究竟為併排停車或
    僅停一部小貨車，抑或係另有對向公車或無車前狀況等情，迭次陳述均不一致，
    所辯其無從預料被害人會從路邊車輛之前走出，即難採信。又上訴人於原審供稱
    ：「我沒有看路上的行車車子前面有沒有人走過來，沒有注意有沒有人從前面走
    過來，所以起步就撞到人。」等語，不啻對其未注意車前狀況乙節有所自白，且
    核以車禍發生地點路面無障礙物無缺陷、視距良好（卷附車禍現場照片四張參照
    ）之情形，足徵本件車禍之發生，係肇因於上訴人駕車行經上開路段，疏未注意
    車前狀況，致撞及未行走行人穿越道而逕行穿越道路之被害人，情甚明灼。
二、按汽車行駛時，駕駛人應注意車前狀況，並隨時採取必要之安全措施。道路交通
    安全規則第九十四條第三項定有明文。上訴人考領有駕照，對於上開規定理應知
    之甚稔，且依前述之當時情形又非不能注意，竟疏未注意，，即貿然前行致撞及
    被害人，其有過失甚明。雖被害人未依規定行走行人穿越道對本件車禍之發生，
    同有過失，亦不能藉此得以解免上訴人之過失責任。所辯過失云云，自無足採。
    上訴人之過失與被害人所受傷害間，有相當因果關係。事證明確，被告過失犯行
    ，足堪認定。
三、核被告所為，係犯刑法第二百八十四條第一項前段之過失傷害罪。原審基此，並
    審酌上訴人及被害人之過失程度，被害人所受之傷害及上訴人犯後態度等一切情
    狀，量處有期徒刑四月，並說明依刑法第四十一條第一項規定諭知易科罰金之折
    算標準。及敘明被害人於八十八年年十二月三十一日因肺水腫併呼吸衰竭死亡，
    並非因上訴人前開過失傷害行為所致，而係因自身既有氣喘及肺結核之舊疾所引
    致，即被害人之死亡結果，與上訴人之過失傷害行為間，並無相當因果關係，難
    令其負過失致死罪責之理由（見原判決理由第三項。此部分亦據檢察官於起訴書
    說明不另為不起訴處分甚詳），其認事用法及量刑，均核無不合。上訴意旨仍執
    前詞，否認有過失，即為無理由，應予駁回。查上訴人前未曾受有期徒刑以上之
    刑之宣告，有本院被告全國前案紀錄表可徵，其肇事時尚未滿二十歲，因不慎騎
    車肇事，情節並非嚴重，事後已將申請理賠之責任保險金一百餘萬元交由被害人
    之家屬證據（見偵他卷第二十九至三十四頁），此後應知警惕，而無再犯之虞，
    因認所宣告之刑以暫不執行為適當，併予諭知緩刑三年，用啟自新。
據上論斷，應依刑事訴訟法第三百六十八條、刑法第七十四條第一款，判決如主文。
本案經檢察官呂丁旺到庭執行職務。
中      華      民      國    九十二    年      五      月    二十一    日
                              臺灣高等法院交通法庭
                                  審判長法  官  溫  耀  源
                                        法  官  邱  同  印
                                        法  官  吳      燦
右正本證明與原本無異。
不得上訴。
                                        書記官  陳  靜  姿
中      華      民      國    九十二    年      五      月    二十一    日


司法院資訊處製作；財團法人民間司法改革基金會備份。
